【裁判字號】    97,訴,2778
【裁判日期】    971209
【裁判案由】    毒品危害防制條例
【裁判全文】
臺灣板橋地方法院刑事判決              97年度訴字第2778號
公  訴  人  臺灣板橋地方法院檢察署檢察官
被      告  乙○○
                    國民
                    （現在臺灣臺北監獄執行中）
選任辯護人  李宗輝律師
上列被告因違反毒品危害防制條例案件，經檢察官提起公訴（97
年度偵字第6842號、第7681號），本院判決如下：
    主      文
乙○○幫助施用第一級毒品，處有期徒刑伍月；又幫助施用第一
級毒品，處有期徒刑伍月；又幫助施用第一級毒品，處有期徒刑
伍月。應執行有期徒刑壹年壹月。
其餘被訴共同販賣第一級毒品予丙○部分無罪。
    事      實
一、乙○○明知海洛因為第一級毒品，不得非法持有、施用，亦
    知甲○○染有施用第一級毒品海洛因之惡習，於甲○○尋無
    管道可取得海洛因施用，而央其合買或代購第一級毒品海洛
    因之際，竟基於幫助甲○○施用海洛因之犯意，分別於96年
    11月、12月間某2 日，與甲○○約定個別出資新臺幣（下同
    ）6,000 元，由乙○○出面在臺北縣中和市○○路及臺北縣
    三重市等處，向某真實姓名年籍不詳，綽號「卓仔」之成年
    男子購買第一級毒品海洛因1.8 公克，再由乙○○持交第一
    級毒品海洛因0.9 公克予甲○○施用，以此方式幫助甲○○
    非法施用第一級毒品。另基於幫助甲○○施用第一級毒品海
    洛因之犯意，於96年12月初某日，受甲○○之託代為聯繫「
    卓仔」，約定在臺北縣板橋市○○○路附近見面，甲○○乃
    交付6,000 元予乙○○，再由乙○○搭載甲○○前往約定地
    點，並將款項交予「卓仔」，「卓仔」則自行將第一級毒品
    海洛因0.9 公克交予甲○○，而由乙○○以此方式幫助甲○○非法施用第一級毒品。嗣因甲○○於97年1 月28日經警查
    獲，始循線查悉上情。
二、案經臺北縣政府警察局海山分局報請臺灣板橋地方法院檢察
    署檢察官偵查起訴。
    理      由
壹、證據能力部分：
一、證人丁○○、丙○及甲○○於警詢時之陳述：
    按被告以外之人於審判外之言詞或書面陳述，除法律有規定
    者外，不得作為證據；被告以外之人於檢察事務官、司法警
    察官或司法警察調查中所為之陳述，與審判中不符時，其先
    前之陳述具有較可信之特別情況，且為證明犯罪事實存否所
    必要者，得為證據，刑事訴訟法第159 條第1 項、第159 條
    之2 分別定有明文。查證人丁○○、丙○及甲○○於警詢時
    之陳述，均屬於被告乙○○以外之人於審判外之陳述，被告
    及辯護人並已否認伊等上開陳述之證據能力。而證人丁○○
    、丙○及甲○○於警詢時之陳述，與伊等於審判時所述情節
    不符，又核伊等於警詢時所述，亦無具有較可信之特別情況
    ，則依上開條文規定，證人丁○○、丙○及甲○○於警詢時
    之陳述，均無證據能力。
二、證人丁○○於偵訊時之陳述：
    按司法院大法官會議釋字第582 號解釋前段謂：「最高法院
    31年上字第2423號及46年臺上字第419 號判例所稱共同被告
    不利於己之陳述得採為其他共同被告犯罪（事實認定）之證
    據一節，對其他共同被告案件之審判而言，未使該共同被告
    立於證人之地位而為陳述，逕以其依共同被告身分所為陳述
    採為不利於其他共同被告之證據，乃否定共同被告於其他共
    同被告案件之證人適格，排除人證之法定調查程序，與當時
    有效施行中之中華民國24年1 月1 日修正公布之刑事訴訟法
    第273 條規定牴觸，並已不當剝奪其他共同被告對該實具證
    人適格之共同被告詰問之權利，核與首開憲法意旨不符。該
    二判例及其他相同意旨判例，與上開解釋意旨不符部分，應
    不再援用。」明白指出「共同被告身分所為之陳述」，在未
    經人證之法定調查程序前，該陳述應不得採為不利於其他共
    同被告之證據。另按證人、鑑定人依法應具結而未具結者，
    其證言或鑑定意見，不得作為證據，刑事訴訟法第158 條之
    3 定有明文。而同法第159 條之1 第2 項雖規定，被告以外
    之人於偵查中向檢察官所為之陳述，除顯有不可信之情況者
    外，得為證據。惟該被告以外之人於偵查中向檢察官所為之
    陳述，性質上仍屬傳聞證據，然因檢察官依法有訊問被告、
    證人及鑑定人之權，證人、鑑定人且須「具結」，而檢察官
    向被告以外之人所取得之陳述，原則上均能遵守法律規定，
    不致違法取供，其可信性極高，為兼顧理論與實務，因而規
    定除顯有不可信之情況者外，得為證據（參考刑事訴訟法第
    159 條之1 立法理由）。但被告以外之人於偵查中向檢察官
    所為之陳述，仍應依法具結，始有證據能力（最高法院94年
    度臺上字第1644號判決參照）。查證人丁○○於偵訊時之陳
    述，係以被告之身分接受訊問，並未經合法具結，揆諸前開
    說明，應不得作為不利被告之認定。
三、證人甲○○、丙○於偵訊時之陳述：
    證人甲○○及丙○於偵查時之證述，乃屬被告以外之人於偵
    查中向檢察官所為之言詞陳述，雖經合法具結，然是否具有
    證據能力，仍應依刑事訴訟法第159 條之1 第2 項判斷之，
    就此本院審酌：依刑事訴訟法第159 條之1 第2 項立法理由
    前段「檢察官職司追訴犯罪，必須對於被告之犯罪事實負舉
    證之責。就審判程序之訴訟構造言，檢察官係屬與被告相對
    立之當事人一方（參照本法第3 條），是故偵查中對被告以
    外之人所為之偵查筆錄，或被告以外之人向檢察官所提之書
    面陳述，性質上均屬傳聞證據，且常為認定被告有罪之證據
    ，自理論上言，如未予被告反對詰問、適當辯解之機會，一
    律准其為證據，似與當事人進行主義之精神不無扞格之處，
    對被告之防禦權亦有所妨礙」所示之立法意旨，可知被告之
    對質詰問權於檢察官訊問證人時是否受到妥適保障，乃為判
    斷是否有該條所稱「顯有不可信之情況」之重要認定標準之
    一。故查本案偵查檢察官傳訊證人甲○○、丙○時，雖基於
    證人身份合法具結，惟被告並未在場，即未讓被告有對質詰
    問之機會，自不具有可性信之擔保，原應認無證據能力。惟
    證人甲○○及丙○於本院97年10月17日審判時，已基於證人
    地位經合法具結，並在賦予被告對質詰問機會之情形下為證
    述，則證人甲○○及丙○於偵查時所為之證述，即因伊等在
    本案公判庭至本院作證，而取得證據能力。
貳、有罪部分：
一、被告於本院審理時，固坦承認識證人甲○○，及證人甲○○
    透過被告取得第一級毒品海洛因之事實，惟堅詞否認有何販
    賣第一級毒品海洛因予證人甲○○之犯行，辯稱：其係與證
    人甲○○合買及代為聯繫購買第一級毒品海洛因之事宜等語
    。辯護人則以：證人甲○○前後所述不一，不足以認定被告
    有販賣或幫助施用第一級毒品海洛因之犯行等語為被告辯護
    。經查：
（一）被告於96年11、12月間，兩度受甲○○之託，與甲○○合
      資，由被告出面向某真實姓名年籍不詳，綽號「卓仔」之
      成年男子購買第一級毒品海洛因，取得毒品後再持交甲○○；另於96年12月初某日，受甲○○之託代為聯繫「卓仔
      」購買第一級毒品海洛因事宜等情，已據被告於本院準備
      程序時供陳：甲○○拜託其幫忙購買海洛因，其中2 次其
      與甲○○個別出資6,000 元，由其搭載甲○○前往臺北縣
      中和市、三重市等約定地點，向「卓仔」合買1.8 公克海
      洛因；另1 次甲○○交付6,000 元予其，央其代為購買海
      洛因，其與「卓仔」約定在臺北縣板橋市○○○路會面，
      並搭載甲○○抵達約定地點，由其將款項交予「卓仔」，
      「卓仔」直接將海洛因交予甲○○等語甚詳。核與證人甲○○於偵訊時結證稱：96年11、12月間，伊與被告合資向
      「卓仔」購買第一級毒品海洛因2 次，另3 次伊將錢交予
      被告，被告幫伊拿毒品，再於南雅夜市交付毒品予伊，買
      5 次都是0.9 公克6,000 元等語之情節大致相符。且證人
      甲○○於本院審理時亦結證稱：伊於偵訊中證稱將款項交
      予被告，由被告向其友人取得海洛因之後再交予伊，買5
      次都是0.9 公克6,000 元部分實在等語甚詳。又證人甲○○因施用毒品案件，分別經本院以97年度訴字第1161號、
      97 年 度訴字第2036號判處應執行有期徒刑11月、有期徒
      刑8 月在案，有甲○○之臺灣高等法院被告前案紀錄表1
      份在卷足憑，足徵被告前開所供，與事實相符。
（二）次按販賣毒品刑責至重，非可公然為之，且若非與販毒者
      熟識取得信賴，衡常不易購得毒品，是以施用毒品者若與
      販毒者不甚熟悉，常需借助他人代為價購；且販毒之風險
      極大，小量多次購買之風險顯然高於單次大量購買，是以
      合資購買所取得之份量應多於分散多次購買之總和。證人
      甲○○因與「卓仔」不熟，無法聯絡「卓仔」向其購買海
      洛因，因而需借助於被告之管道與人脈關係，始得取得上
      開施用之毒品，此據被告於本院準備程序時供陳甚明，核
      與證人陳淑坪於偵訊及本院審理時證述之情節相符。則被
      告明知甲○○欲價購海洛因施用，竟應允代為聯絡「卓仔
      」，並出面代甲○○向「卓仔」購買海洛因，協助甲○○
      取得毒品施用，其有幫助甲○○施用第一級毒品海洛因之
      犯意甚明。
（三）至辯護人以證人甲○○之證述前後不一，認不足以證明被
      告有幫助甲○○施用第一級毒品海洛因之犯行。然按證人
      之陳述雖前後不一或彼此稍有差異，事實審法院非不可本
      於經驗法則及論理法則，斟酌其他情形，作合理之比較判
      斷，定其取捨，倘僅就其中之一部分認為真實，予以採取
      ，亦非法所不許（最高法院96年度臺上字第3759號判決參
      照）。經查，證人甲○○於偵訊時結證稱：伊於96年11、
      12月間撥打門號0000000000號行動電話向被告購買毒品，
      伊曾與被告一起去找「卓仔」約1 、2 次，伊將錢交予被
      告，由被告去向「卓仔」拿海洛因，再交予伊，伊所謂向
      被告購買毒品，係指該種情形，其餘2 、3 次係伊交付款
      項予被告，由被告幫伊拿海洛因，伊與被告約在南雅夜市
      ，由被告交付毒品予伊，伊向被告買5 次，每次都是0. 9
      公克6,000 元，其中2 次是合買，餘3 次並非合買等語。
      嗣於本院審理時先稱：伊與被告一起去向「卓仔」拿毒品
      ，約1 、2 次云云；旋改稱：伊於偵訊時證稱交付款項予
      被告，由被告向其友人取得海洛因之後再交予伊，買5 次
      都是0.9 公克6,000 元部分為真等語；又改稱：其均係與
      被告合買海洛因，次數忘記了，偵訊時陳稱合買2 次，另
      3 次係被告幫伊拿毒品部分並不實在云云，前後證述雖略
      有不一。然證人甲○○係於97年3 月25日經檢察官傳訊，
      該時就伊實際購買海洛因情節之陳述，顯較本院審判時之
      陳述清晰，且無明顯前後矛盾，或維護被告之詞。反觀證
      人甲○○於本院審理時，先稱：偵訊時所述實在等語（詳
      本院卷第127 頁）；嗣改稱：伊於偵訊時說謊，所述不實
      在云云（詳本院卷第129 頁）；又改稱：伊於偵訊時稱：
      伊交付款項予被告，由被告向其友人取得海洛因之後再交
      予伊，買5 次，均係0.9 公克6,000 元部分實在等語（詳
      本院卷第129 頁）；另改稱：伊偵訊時毒癮發作，以法院
      審判時所述為真云云（詳本院卷第130 頁），已有反覆其
      詞之情形。又證人甲○○原稱：伊於偵訊時並無藥癮發作
      之情形，當時精神正常等語（詳本院卷第128 頁）；旋改
      稱：偵訊當日有用藥，當時藥癮發作云云（詳本院卷第12
      9 頁、第130 頁）。又稱：門號0000000000號行動電話並
      非被告所使用云云（詳本院卷第129 頁）；旋改稱：伊係
      撥打門號0000000000號行動電話予被告合買海洛因云云（
      詳本院卷第129 頁）。再稱：與被告一起去跟「卓仔」拿
      1 、2 次毒品云云（詳本院卷第128 頁）；嗣改稱：偵訊
      時證稱買5 次為真等語（詳本院卷第129 頁）；又改稱：
      購買幾次忘記了云云（詳本院卷第130 頁）。又稱：均係
      與被告前往三重購買海洛因云云（詳本院卷第129 頁）；
      旋改稱：均係於南雅夜市購買云云（詳本院卷第130 頁）
      。再稱：伊買0.9 公克，6,000 元等語（詳本院卷第130
      頁）；嗣改稱：每人出3,000 元買0.9 公克回來再平分云
      云（詳本院卷第130 頁）。就攸關犯罪事實成立與否之重
      要案情，呈現避重就輕及選擇性遺忘之情形，從而本院認
      應以證人甲○○於偵訊時證述之情節為真。況證人甲○○
      於本院審理時亦稱：伊於偵訊時證稱交付款項予被告，由
      被告向其友人取得海洛因之後，再交付予伊，買5 次都係
      0. 9公克6,000 元部分為真等語。從而，證人甲○○於偵
      訊時證稱與被告合買及央請被告代購毒品等節，應堪採信
      。是辯護人以證人甲○○所述前後不一，不足以認定被告
      幫助施用第一級毒品之犯行，自不足採。又證人甲○○於
      偵訊時雖稱：伊與被告合買海洛因2 次，另3 次係託請被
      告代購海洛因等語，然被告於本院準備程序時，僅坦言兩
      度與甲○○合買海洛因，另代甲○○聯繫購買海洛因事宜
      1 次等事實，則其2 人所述，就合買海洛因2 次之情節俱
      屬同一，然就被告代甲○○購買海洛因等事實之陳述則有
      次數之差異，依罪疑有利被告原則，應認被告係與甲○○
      合買海洛因2 次，另代甲○○聯繫購買海洛因事宜1 次。
（四）另按以營利之意圖交付海洛因，收取對價之行為，為販賣
      ；如先持有後，未具營利意圖而授受海洛因，為轉讓。若
      因他人別無管道購買海洛因施用，而事先約定由其幫助出
      面代購或合買海洛因，並分攤價金分受海洛因，則為幫助
      施用（最高法院91年度臺上字第4149號判決參照）。另按
      毒品買受者之指證，其憑信性於通常一般人已有所懷疑，
      尚難確信其為真實。況依毒品危害防制條例第17條之規定
      ，其供出毒品來源而破獲者，復得減輕其刑，則其指證之
      真實性猶有疑慮，是施用毒品者之指證，其真實性有待其
      他必要證據加以補強。茲所謂必要之補強證據，固不以證
      明販賣毒品犯罪構成要件之全部事實為必要，但以與施用
      者之指證具有相當之關聯性為前提，其經與施用者之指證
      綜合判斷，已達於通常一般人均不致有所懷疑，而得確信
      施用者之指證為真實者，始得為有罪之認定，此為無罪推
      定原則之必然推演（最高法院93年度臺上字第6750號判決
      可資參照）。經查：證人甲○○於偵訊時雖曾證稱：伊於
      96年11月間，向被告購買第一級毒品海洛因等語。惟證人
      甲○○於偵訊及本院審理時，就伊購買海洛因之情節，前
      後證述不一已如前述。而證人甲○○於警詢時陳稱：伊自
      96年11月間起，均係向被告購買海洛因，都是被告約伊在
      臺北縣板橋市南雅夜市○○路邊交易，向被告購買4 、5
      次，每次數量約0.9 公克，價格約5 、6 千元云云，所述
      亦與伊於偵訊及本院審理時證述之情節不符（證人甲○○
      於警詢時所述，就被告犯行之認定雖無證據能力，惟查傳
      聞法則之定義，本為「禁止以傳聞用作證明該傳聞自身為
      真之證據」，此參我國傳聞法則所淵源之美國聯邦證據法
      第801 條ｃ項之規定即知。故傳聞作為彈劾證據時，不受
      傳聞法則之限制，附此敘明）。此外，亦無其他補強證據
      足以證明證人甲○○上開證述為真，自無從為不利被告之
      認定。況證人甲○○於偵訊時亦稱：伊所謂向被告購買毒
      品，係伊與被告一起去找「卓仔」，伊將錢交予被告，被
      告再向「卓仔」拿毒品，取得毒品之後再交予伊，不知被
      告有無賺錢等語甚詳。則證人甲○○於偵訊時雖稱向被告
      購買毒品等語，並不足以認定被告係意圖營利，而交付海
      洛因，並因而向甲○○收取對價。又被告出面聯絡販賣毒
      品之「卓仔」，而與證人甲○○合資向「卓仔」購買第一
      級毒品海洛因，復代證人甲○○向「卓仔」聯繫購買第一
      級毒品海洛因事宜，均如上述。則被告因甲○○別無管道
      購買海洛因施用，而事先約定與甲○○合買及由其出面代
      購海洛因，並分攤價金分受海洛因，揆諸前開說明，被告
      幫助施用第一級毒品之犯行均堪認定，應依法論科。
二、核被告所為，均係犯刑法第30條第1 項前段、毒品危害防制
    條例第10條第1 項之幫助施用第一級毒品罪。公訴人雖認被
    告提供海洛因予甲○○，係犯毒品危害防制條例第4 條第1
    項之販賣第一級毒品罪，惟本案不能證明被告係基於營利之
    意圖，向他人販入海洛因再售予甲○○以牟利，業如前述，
    是公訴人此部分之認定尚有未洽，惟其交付第一級毒品海洛
    因之社會基本事實同一，本院自應予以審理，並變更起訴法
    條。又被告持有第一級毒品海洛因之低度行為，均應為幫助
    施用第一級毒品海洛因之高度行為所吸收，均不另論罪。又
    被告幫助施用第一級毒品犯行，係屬幫助犯，爰依刑法第30
    條第2 項規定各減輕其刑。另被告所犯上開3 罪間，犯意各
    別，行為不同，應分論併罰。爰審酌被告明知毒品對人體身
    心健康危害甚烈，竟幫助他人取得第一級毒品進而施用，足
    以擴大毒品危害範圍，兼衡被告之智識程度、生活狀況及犯
    後坦承犯行之態度等一切情狀，分別量處如主文所示之刑，
    並定其應執行之刑，以示儆懲。
、無罪部分：
一、公訴意旨另以：被告與另案被告丁○○（本院97年度訴字第
    959 號刑事案件審理中）共同基於販賣毒品之犯意聯絡，於
    96年11月間某日及96年12月間某日，由被告提供第一級毒品
    海洛因，另案被告丁○○則以其所有門號0000000000號行動
    電話，撥打丙○之門號0000000000號行動電話，以每1 小包
    0.1 公克1,000 元之代價，向丙○兜售第一級毒品海洛因各
    1 次，雙方約定在臺北縣板橋市○○○路213 巷7 號宏欣旅
    店（起訴書誤載為欣宏旅社）內交貨，丙○將購買毒品之款
    項交付另案被告丁○○後，由另案被告丁○○轉交被告，被
    告乃以代另案被告丁○○交付每日700 元旅社住宿費之方式
    作為酬庸及分紅。嗣於97年1 月7 日下午4 時許，為警在另
    案被告丁○○承租之宏欣旅店（起訴書誤載為欣弘旅社）30
    6 號房查獲，並扣得安非他命吸食器1 組、已使用之注射針
    筒1 支、電子磅秤1 臺、提撥器2 支、分裝袋130 個、海洛
    因殘渣袋8 包、帳冊1 本、海洛因1 小包、行動電話1 支等
    物，始悉上情。因認被告另涉毒品危害防制條例第4 條第1
    項之販賣第一級毒品罪嫌。
二、按犯罪事實應依證據認定之，無證據不得認定犯罪事實；不
    能證明被告犯罪或其行為不罰者，應諭知無罪之判決，刑事
    訴訟法第154 條第2 項、第301 條第1 項分別定有明文。又
    事實之認定，應憑證據，如未能發現相當證據，或證據不足
    以證明，自不能以推測或擬制之方法，以為裁判基礎。且認
    定犯罪事實所憑之證據，雖不以直接證據為限，間接證據亦
    包括在內；然而無論直接或間接證據，其為訴訟上之證明，
    須於通常一般之人均不致有所懷疑，而得確信其為真實之程
    度者，始得據為有罪之認定（最高法院40年臺上字第86號、
    76年臺上字第4986號判例意旨參照）。再按刑事訴訟法第16
    1 條第1 項規定：檢察官就被告犯罪事實，應負舉證責任，
    並指出證明之方法。因此，檢察官對於起訴之犯罪事實，應
    負提出證據及說服之實質舉證責任。倘其所提出之證據，不
    足為被告有罪之積極證明，或其闡明之證明方法，無從說服
    法官以形成被告有罪之心證，基於無罪推定之原則，自應為
    被告無罪判決之諭知（最高法院92年臺上字第128 號判例意
    旨參照）。復按販賣毒品罪，雖不以販入之後復行賣出為構
    成要件，祇須以營利為目的將毒品販入或賣出，有一於此，
    其犯罪即經完成。但於此情形，必須其意圖營利而販入或賣
    出毒品之事實，已經明確，始足當之（最高法院89年度臺上
    字第3434號判決意旨參照）。
三、檢察官認為被告涉犯上開販賣第一級毒品罪嫌，無非係以證
    人丙○、丁○○之證述、扣案之注射針筒、電子秤、分裝袋
    、殘渣袋、第一級毒品海洛因1 包、行動電話及帳冊為其主
    要論據。被告於本院審理時，堅決否認有何販賣第一級毒品
    海洛因予證人丙○之犯行，並辯稱：其並不認識丙○，亦未
    指示丁○○持交第一級毒品海洛因予丙○等語。辯護人則以
    ：丁○○與丙○間毒品之交易與被告無關，且被告於96年12
    月間已因案經逮捕並羈押中，97年1 月7 日查扣之物品，自
    與被告無關；又倘被告有販賣第一級毒品海洛因之犯行，然
    其販售毒品所得不多，又須代另案被告丁○○支付旅館費用
    ，所剩利潤不多，而販售毒品為重罪，被告不可能因微薄之
    利潤甘冒販售毒品之重刑等語為被告辯護。
四、經查：
（一）按以被告自白，作為其自己犯罪之證明時，尚有偏重自白
      ，發生誤判之危險，以之作為其他共犯之罪證時，不特在
      採證上具有自白虛偽性之同樣危險，且共犯者之自白，難
      免有嫁禍他人，而為虛偽供述之危險。查另案被告丁○○
      於警詢、偵訊時雖供稱：被告乙○○指示其拿毒品給丙○
      云云。然查，證人即另案被告丁○○上開所述並無證據能
      力，已如前述。縱認另案被告丁○○上開所述具有證據能
      力，然揆諸前開說明，另案被告丁○○所述，既有嫁禍被
      告之危險，自無從僅以另案被告丁○○上開自白，逕認被
      告有何販售第一級毒品海洛因予丙○之事實。況證人丁○○於本院審理時亦稱：被告並無指示伊轉交毒品予丙○等
      語甚明。從而，亦難以另案被告丁○○前後不一之陳述，
      遽認被告有何販售第一級毒品海洛因之事實。
（二）又證人丙○於偵訊時雖稱：伊自96年11月間起向「眼鏡」
      購買海洛因，均係丁○○拿出來給伊等語；於本院審理時
      稱：伊係向某真實姓名年籍不詳，綽號「眼鏡」之人購買
      海洛因，當時伊電聯「眼鏡」，對方答稱會指示1 名小弟
      來找伊，嗣由丁○○持交海洛因予伊，伊總計向「眼鏡」
      購買1 、2 次毒品，均係於96年12月間，地點均係在臺北
      縣板橋市○○○路等語甚明。然查：
   1、證人丙○並不確定該綽號「眼鏡」之人即係被告乙情，業
      據證人丙○於本院審理時結證稱：伊僅見過「眼鏡」1 次
      ，並不認識被告，亦不確定被告是否即為綽號「眼鏡」之
      人等語甚詳。又證人丙○於警詢時雖指認被告即係綽號「
      眼鏡」之人，然按我國現行法制尚無證人指證程序相關規
      定，而法務部及內政部警政署頒布之「法務部對於指認犯
      罪嫌疑人程式要點」、「人犯指認作業要點」及「警察機
      關實施指認犯罪嫌疑人程式要領」規定，於偵查過程中指
      認犯罪行為人，應採取選擇式之真人列隊指認，又供選擇
      指認之數人在外形上不得有重大的差異；實施照片指認，
      不得以單一相片提供指認，並避免提供老舊照片；指認前
      應由指認人先陳述嫌疑人的特徵、不得對指認人進行誘導
      或暗示等程序，係檢警偵查人員進行指認程序時之行為規
      範，用以提高案發之初所為指認之正確度，並避免發生指
      認錯誤，造成錯判冤獄（最高法院95年度臺上字第5707號
      判決參照）。而證人丙○於警詢時經員警提供相片，由丙○憑印象自2 名戴有眼鏡之被指認人相片中指認「眼鏡」
      等情，亦據證人丙○於本院審理時證述甚詳。則員警既未
      於證人丙○指認前，先命證人丙○陳述該綽號「眼鏡」之
      人之特徵，且被指認之對象僅2 名戴有眼鏡，外型亦有明
      顯差異，此觀臺北縣政府警察局海山分局指認犯罪嫌疑人
      紀錄表自明。揆諸前開說明，尚難僅以證人丙○於警詢時
      之指認，遽認被告即係該綽號「眼鏡」之人。
   2、再者，證人丙○於警詢及偵訊時陳稱：伊於96年11月間經
      交保後，均係向「眼鏡」乙○○購買海洛因等語（按傳聞
      作為彈劾證據時，不受傳聞法則之限制，已如前述）。嗣
      於本院審理時改稱：伊係自96年12月間起始向「眼鏡」購
      買毒品等語。所述向該綽號「眼鏡」之人購買毒品之時間
      ，所述已有不一，自難據為不利被告之認定。
   3、又門號0000000000號行動電話雖係被告所使用，此據被告
      於警詢及偵訊時供陳綦詳。而證人丙○於本院審理時亦稱
      ：伊於警詢時證稱係撥打門號0000000000號行動電話予「
      眼鏡」購買毒品部分為真等語甚明。然證人丙○於偵訊及
      本院審理時亦稱：伊電聯「眼鏡」後，均由丁○○持交海
      洛因予伊等語。則證人丙○購買海洛因既均由另案被告丁○○出面交涉，僅以電話與「眼鏡」進行相關聯繫，自無
      從確認伊通話對象為被告本人。況證人丙○於警詢時亦稱
      ：伊於96年12月底，撥打門號0000000000號行動電話找「
      眼鏡」購買海洛因，係由丁○○接聽電話等語，則該行動
      電話既可由另案被告丁○○接聽，顯非被告專屬使用。自
      難僅以該行動電話曾為被告所使用，逕認被告即係與證人
      丙○於電話中達成交易毒品合意之人。
   4、綜上，毒品買受者之指證憑信性較低，其真實性有待其他
      必要證據加以補強，已如前述。證人丙○於偵訊及本院審
      理時證稱向「眼鏡」購買海洛因之情節既屬不一，又無從
      確認該綽號「眼鏡」之人即係被告，或被告即係丙○購買
      海洛因時交易之對象，參以本案又無其他補強證據足資證
      明證人丙○所述為真，自難僅憑證人丙○所述，逕認被告
      販售第一級毒品海洛因之事實。
（三）另以扣案帳冊觀之，被告於警詢時否認該帳冊為其所有。
      證人丁○○於本院審理時亦證稱：不知該帳冊為何人所有
      甚明。又縱以該帳冊確係買賣毒品之帳簿，然被告於96年
      12月13日已因違反毒品危害防制條例案件經警逮捕後，由
      檢察官聲請本院准予羈押在案等情，有臺灣高等法院被告
      前案記錄表1 份在卷足憑。然該帳冊自96年12月23日起迄
      97 年1月6 日止仍有交易往來，亦即被告經羈押於看守所
      後仍有多筆毒品交易，則該帳冊是否為被告販毒之帳簿，
      亦有可疑，自無從據以推論被告販售第一級毒品海洛因之
      犯行。
（四）另97年1 月7 日查扣之注射針筒1 支係證人丙○所有；查
      扣之電子秤、分裝袋及門號0000000000號行動電話等物，
      均係另案被告丁○○所有，業據其等供承在卷。而上開物
      品經查扣當時，被告已經羈押多日，亦無證據證明上開物
      品係其販售毒品所用之物，自難據以推論被告犯行。
五、綜上所述，本案依檢察官所舉積極事證，尚無從確認被告確
    有公訴人所指共同販賣第一級毒品予丙○之犯行。此外，復
    查無其他積極事證足認被告有何共同販賣第一級毒品海洛因
    予丙○之事實，揆諸前開法條規定及判例意旨，就上開被訴
    部份，自應為被告無罪之諭知，以昭審慎。
據上論斷，應依刑事訴訟法第299條第1項前段、第300條、第301
條第1 項，毒品危害防制條例第10條第1 項，刑法第11條前段、
第30條第2 項、第51條第5 款，判決如主文。
本案經檢察官靳開聖到庭執行職務。
中    華    民    國    97    年    12    月    9     日
                  刑事第五庭審判長法  官  潘長生
                                  法  官  黎錦福
                                  法  官  謝梨敏
以上正本證明與原本無異
如不服本判決應於送達後10日內向本院提出上訴狀
                                  書記官  林壯隆
中    華    民    國    97    年    12    月    9     日
附錄本案論罪科刑法條全文：
毒品危害防制條例第10條
施用第一級毒品者，處6月以上5年以下有期徒刑。
施用第二級毒品者，處3年以下有期徒刑。


司法院資訊處製作；財團法人民間司法改革基金會備份。
